臺北高等行政法院判決　　　　　　　　　　　　　　　 九十二年度簡再字第二號
　　再審　原告　甲○○
　　再審　被告　臺北市稅捐稽徵處
　　代　表　人　乙○○處長）.
右當事人間因地價稅事件，原告不服本院中華民國九十一年五月二十二日九十年度簡
字第七六七二號判決及最高行政法院中華民國九十二年七月十七日九十二年度裁字第
九七七號裁定，提起行政訴訟。本院判決如左：
　　主  文
再審原告再審之訴駁回。
訴訟費用由再審原告負擔。
　　理  由
一、再審原告提起本件再審主張：
  (一)本件同一訴訟標的物，再審原告設籍登記情況並無改變，再審被告八十五年之前
    地價稅均依『自用住宅用地』稅率課徵，原判決稱八十八年地價稅，就同一事實
    並無土地稅法第九條規定之適用，顯有前揭行政訴訟法第二百七十三條第一項第
    一款、第二款、第十二款、第十三款、第十四款之再審理由。而此事實至八十八
    年並未消滅，依財政部八十五年五月二十五日台財稅第八○一二四五三五○號函
    釋規定：「．．．（二）依土地稅法第十七條及十八條規定，得適用特別稅率之
    用地，於得適用特別稅率之原因、事實消滅時，應自其原因、事實消滅之次日起
    恢復按一般用地稅率課徵地價稅。」
  (二)而就同一訴願、訴訟標的物，八十七年地價稅，再審被告稱地下一、二層訂有分
    管契約，再審原告就分管部分以塑膠拉門隔間供營業出租使用。惟案經台北市政
    府八十九年六月二十九日府訴字第八九○四二八三五○一號訴願決定撤銷在案，
    其理由欄第五點略以：「再查被告八十八年十二月八日北市稽大安乙字第八八○
    五四四九九○○號函請大樓管理委員會查告．．．。經該大樓管理委員會以八十
    八年十二月十六日函復略以：「（一）關於本樓地下一樓，有塑膠拉門間隔部分
    ，係展億公司向大樓管理委員會借用。（二）地下一、二樓房屋並未訂立分管契
    約。」又第六點理由：「惟按首揭民法第八百十八條規定及最高法院五十七年度
    臺上字第二三八七號、六十二年度臺上字第一八○三號判例意旨．．．，查上開
    第(三)房屋，其課稅面積為二六○．三平方公尺，歸屬該大樓全體所有權人所分別
    共有，為停車場、公廁、管理員室、變電所等共同使用，揆諸該大樓管理委員會
    前開說明系爭第(三)房屋沒有訂立分管契約，．．．實已證明原臆測由訴願人供營
    業使用之不實認定，其處分難謂合法。」是原判決稱依再審被告稱該大樓地下一
    、二樓係訂有分管契約，其中停車場編號三十八至四十三號車位屬於原告所有，
    且供出租使用，實理由相互矛盾，且與事實不符。
  (三)又忠揚公司於八十八年九月三十日止租賃期間屆滿，雙方不再續約，再審原告於
    八十八年十月一日向再審被告依法於八十八年十月一日申請改課自用住宅稅率課
    徵地價稅，惟再審被告並不依法派員實際勘查，竟稱以忠揚公司登記資料至八十
    八年十二月十五日止及依忠陽公司出具不實證明稱再審原告同意供其『無償使用
    』至十二月十五日，顯足證再審被告無依法行政之事實。而法律並無規定，出租
    人應負義務，於租賃終止後，須向再審被告代辦承租人營業登記遷出事項，始可
    申請改課自用住宅稅率課徵地價稅，實依法無據，亦有違憲法第十九條租稅法律
    主義之本旨，爰請求將原判決廢棄，撤銷訴願決定、復查決定及原處分等語。
二、本件係再審原告所有坐落臺北市○○區○○段一小段五十八、五十八之三地號應
    有部分土地（地上建物門牌號碼：臺北市○○○路○段八十二號六樓之一、同路
    段七十號地下一、二樓及同路段九十二號之三等三戶房屋），面積分別為二八‧
    四平方公尺及九‧○五平方公尺，經再審被告所屬大安分處核定，其中一‧二九
    平方公尺及○‧四一平方公尺按自用住宅用地稅率課徵地價稅，其餘部分面積則
    按一般用地稅率課徵地價稅，並副知被告所屬萬華分處，萬華分處乃依法核定原
    告所有系爭應有部分土地八十八年地價稅計新台幣（下同）一八、四四四元，原
    告不服，申請復查，未獲變更，提起訴願，亦遭駁回，遂向本院提起行政訴訟，
    經本院以九十年度簡字第七六七二號判決駁回原告之訴，提起上訴，仍經最高行
    政法院以九十二年度裁字第九七七號裁定駁回原告之上訴而告確定。惟再審原告
    以本件有行政訴訟法第二百七十三條第一項第一款、第二款、第十二款、第十三
    、十四等款情形，向本院提起本件再審之訴，請求廢棄原判決，並撤銷原處分、
    復查決定及訴願決定等語。
三、按行政訴訟法第二百七十三條第一項第一款、第二款、第十二款、第十三款、第
    十四款規定：「有左列各款情形之一者，得以再審之訴對於確定終局判決聲明不
    服。但當事人已依上訴主張其事由或知其事由而不為主張者，不在此限：一、適
    用法規顯有錯誤者。二、判決理由與主文顯有矛盾者。．．．十二、當事人發見
    就同一訴訟標的在前已有確定判決或和解或得使用該判決或和解者。十三、當事
    人發見未經斟酌之證物或得使用該證物者。但以如經斟酌可受較有利益之裁判者
    為限。十四、原判決就足以影響於判決之重要證物漏未斟酌者。」
四、經查：
  (一)適用法規顯有錯誤者，雖得以再審之訴對於確定終局判決聲明不服，惟依最高行
    政法院六十二年判字第六一○號判例：「．．．所謂『適用法規顯有錯誤』，係
    指原判決所適用之法規與該案應適用之現行法規相違背，或與解釋判例有所牴觸
    者而言，至於法律上見解之歧異，再審原告對之縱有爭執，要難謂為適用法規錯
    誤，而據為再審之理由。」，本件再審原告並未指明原判決適用法規顯有錯誤之
    處，與上開行政訴訟法所規定再審之事由不符。
  (二)行政訴訟法第二百七十三條第一項第二款所謂「判決理由與主文顯有矛盾者」，
    係指法院就其審理之個案，其理由與主文有矛盾而言，至若判決理由間之相互矛
    盾，僅可做為上訴之理由，卻非提起再審之訴之事由，此觀行政訴訟法第二百四
    十三條第二項第六款規定自明。本件再審之訴，再審原告主張同一訴訟標的物，
    再審原告設籍登記情況並無改變，再審被告八十五年之前地價稅均依「自用住宅
    用地」稅率課徵，原判決稱八十八年地價稅，就同一事實並無土地稅法第九條規
    定之適用；且就同一訴願、訴訟標的物，八十七年地價稅，再審被告稱地下一、
    二層訂有分管契約，再審原告就分管部分以塑膠拉門隔間供營業出租使用，惟案
    經台北市政府八十九年六月二十九日府訴字第八九○四二八三五○一號訴願決定
    撤銷在案，原判決稱依再審被告稱該大樓地下一、二樓係訂有分管契約，其中停
    車場編號三十八至四十三號車位屬於原告所有，且供出租使用，實理由相互矛盾
    ，且與事實不符等語。查本院中華民國九十一年五月二十二日九十年度簡字第七
    六七二號判決，其理由第四點謂「原告所有坐落臺北市○○區○○段一小段五十
    八地號及五十八－三地號等二筆分別共有土地，面積分別為二八‧四平方公尺及
    九‧○五平方公尺，其地上建物面積共計四三八‧八平方公尺，其中僅二十平方
    公尺係作自用住宅使用，被告所屬大安分處乃據以計算系爭建物實際使用比例，
    並依系爭建物實際使用比例計算所占應有部分土地面積，再分別按適用之稅率亦
    即自用住宅用地稅率及一般用地稅率核課地價稅，即其中一‧二九平方公尺及○
    ‧四一平方公尺按自用住宅用地稅率課徵地價稅【28.4×（20/438.8）＝1.29
    ；9.05×（20/438.8）＝0.41】，其餘部分應有部分土地面積則按一般用地稅率
    課徵地價稅，並副知萬華分處，依法核定原告所有系爭應有部分土地八十八年地
    價稅計一八、四四四元，揆諸首揭法條及財政部規定，應無不合。訴願決定予以
    維持，亦屬妥適，原告徒執前詞，聲請撤銷，為無理由，應予駁回。」等語，而
    判決主交乃「原告之訴駁回」，自難謂判決理由與主文顯有矛盾；縱若再審原告
    所謂理由相互矛盾，亦屬得否提起上訴之理由，自無上開行政訴訟法所規定再審
    之事由不符。
  (三)行政訴訟法第二百七十三條第一項第十二款所謂「當事人發見就同一訴訟標的在
    前已有確定判決或和解或得使用該判決或和解者。」，再審原告並未能提出關於
    其所有系爭應有部分土地八十八年地價稅，於本件判決之前，已有確定判決或和
    解或得使用該判決或和解者，自無上開行政訴訟法所規定再審之事由不符。
  (四)至行政訴訟法第二百七十三條第一項第十三款所謂當事人發見未經斟酌之證物，
    及第十四款所謂足以影響於判決之重要證物漏未斟酌者；均係指前訴訟程序事實
    審之言詞辯論終結前已存在之證物，因當事人不知有此證物，致未經斟酌，現始
    知之者而言。若在前訴訟程序事實審言詞辯論終結前，當事人於訴訟程序中提出
    ，並經法院予以斟酌，自不得以之為再審理由。本件再審原告並未能舉證證明「
    未經斟酌之證物」，及「重要證物漏未斟酌者」以實其說，自不得以之為再審理
    由。
五、綜上所述，再審原告所主張本件有行政訴訟法第二百七十三條第一項第一款、第
    二款、第十二款、第十三款、第十四等款情形，均無再審理由，爰不經言詞辯論
    ，予以駁回。
據上論結，本件再審之聲請為無理由，爰依行政訴訟法第二百八十三條、二百七十八
條第二項、第一百零四條、民事訴訟法第九十五條、第七十八條，判決如主文。
中　　華　　民　　國　　九十三　　　年　　　七　　　　月　　二十九　　　日
              臺 北 高 等 行 政 法 院   第 七 庭
                                      法  官　黃　秋　鴻
右為正本係照原本作成。
本件以訴訟事件所涉及之法律見解具有原則性者為限，始得於本判決送達後二十日內
向本院提出上訴狀並表明上訴理由，如已於本判決宣示後送達前提起上訴者，應於判
決送達後二十日內補具上訴理由（均按他造人數附繕本），且經最高行政法院許可後
方得上訴。
中　　華　　民　　國　　九十三　　　年　　　七　　　　月　　二十九　　　日
                                      書 記 官  王 琍 瑩
